臺灣臺北地方法院民事裁定　　　　　　　 99年度建字第134號
聲　請　人　達達美術研究開發有限公司
法定代理人　林舜龍
訴訟代理人　謝心味律師
原　　　告　力拓營造股份有限公司
法定代理人　洪全福
訴訟代理人　李臺平
　　　　　　陳創溢
原　　　告　三門聯合建築師事務所
法定代理人　白省三
原　　　告　東元電機股份有限公司
法定代理人　劉兆凱
前列3人共同
訴訟代理人　劉錦隆律師
　　　　　　蔡惠子律師
　　　　　　莊立群律師
前列3人共同
複　代理人　陳倚箴律師
被　　　告　內政部營建署
法定代理人　葉世文
訴訟代理人　何兆龍律師
上列聲請人因原告與被告間請求給付工程款事件，為輔助原告而
聲請訴訟參加，本院裁定如下：
    主  文
准予聲請人參加本件訴訟。
    理  由
一、按民事訴訟法第58條第1項所稱有法律上利害關係之第三人
    ，係指第三人在私法或公法上之法律關係或權利義務，將因
    其所輔助之當事人受敗訴判決有致其直接或間接影響之不利
    益，倘該當事人獲勝訴判決，即可免受不利益之情形而言，
    且不問其敗訴判決之內容為主文之諭示或理由之判斷，祇須
    其有致該第三人受不利益之影響者，均應認其有輔助參加訴
    訟之利益而涵攝在內，以避免裁判歧異及紛爭擴大或顯在化
    。
二、聲請人達達美術研究開發有限公司（下稱達達美術公司）就
    本件訴訟，認其有法律上之利害關係，為輔助原告起見，爰
    依民事訴訟法第58條第1項之規定聲請參加訴訟。被告雖抗
    辯稱達達美術公司僅與其一原告力拓營造股份有限公司（下
    稱力拓公司）有契約關係，聲請人自可依雙方之契約關係向
    其請求，伊並不會因本案訴訟結果而喪失對原告力拓公司之
    請求權；又聲請人亦對原告力拓公司起訴請求「經濟部南港
    展覽館新建工程公共藝術設置案」之相關系爭工程尾款（即
    本院99年度重訴字第500號），原告力拓公司於該訴訟中抗
    辯聲請人之主張無理由，是兩者實為利害衝突之兩造，故聲
    請人就原告與被告間之本案訴訟爭議，並無法律上之利害關
    係，自不得聲請參加訴訟等語。惟查：
  (一)原告係基於其與被告間所簽訂之內政部營建署暨所屬各機關
    統包工程採購契約（下稱系爭採購契約）第4條第10項之約
    定，向被告請求有關「經濟部南港展覽館新建工程公共藝術
    設置案」（下稱系爭工程）之第4期工程尾款；而該系爭工
    程乃被告依政府採購法對外發包招標，由聲請人於民國96年
    1月29日標得該工程，嗣後因被告之要求，由原告力拓公司
    出面與聲請人就該系爭工程簽訂工程合約書（下稱系爭工程
    合約書）等情，有系爭採購契約、系爭工程合約書及內政部
    營建署開標/比價/議價/決標/流標/廢標紀錄附卷可稽（詳
    原證物1、2及被證物1），且為兩造所不爭執。
  (二)再觀之系爭採購契約第4條統包工程範圍及項目與系爭工程
    合約書第6條付款辦法即「‧‧‧各期服務工作完成經甲方
    （即原告力拓公司）函報業主核定並付款後，乙方（即聲請
    人達達美術公司）即可依甲方通知開立收據或發票向甲方請
    款。（需俟業主撥款予甲方後，方予乙方計價上述各期款項
    之工程款）。」等約定及被告於99年2月22日、11月30日以
    營授北字第0993180523號、營署北字第0993184169號函覆聲
    請人之函文內容（詳原證物5、7），可知原告力拓公司僅係
    因統包商身分而與聲請人簽訂系爭工程合約書，其並無參與
    系爭工程之相關審核及驗收工作；且查聲請人就該系爭工程
    之第1至3期工程款項均係依上開約定，即須待原告力拓公司
    向被告提出申請後，經被告審核  通過及撥款予原告力拓公
    司後，原告力拓公司再依系爭工程合約書約定支付予聲請人
    。另本件給付工程款事件之重要爭點即在於原告起訴請求被
    告給付系爭工程尾款有無理由、是否有被告抗辯之逾期罰款
    或可抵銷之扣款情事乙節；是如原告於本案訴訟受有不利判
    決，則恐影響聲請人就系爭工程尾款之請領，故本訴訟勝敗
    判決之內容，對聲請人而言，自有直接或間接影響之不利益
    。
  (三)依上說明，聲請人就本訴訟應有輔助原告參加訴訟之利益且
    有法律上之利害關係存在。再者，聲請人為系爭工程之承攬
    施作人，是其應可就系爭工程是否有被告於本件訴訟中抗辯
    之瑕疵情事致生扣款等問題，提供相關完整資料並為說明，
    故准予聲請人參加訴訟有利於本件系爭工程證據資料之提出
    ，應准許其參加訴訟。至於被告辯稱聲請人亦另案起訴請求
    原告力拓公司給付系爭工程尾款（即本院99 年度重訴字第
    500號），應認聲請人與原告為利害衝突之兩造，而不符合
    訴訟參加之要件云云，然聲請人依被告於99 年12月6日以營
    署北字第0993184252號函覆其之函文說明（詳原證物8）及
    系爭工程合約書之法律關係，訴請原告力拓公司給付系爭工
    程尾款，乃係保障其自身之權益，尚難以此據認聲請人之於
    本件給付工程款事件中與原告為利害衝突之兩造，被告上開
    抗辯，洵不足採。從而，本件聲請人聲請參加訴訟，核無不
    合，應予准許。
三、依民事訴訟法第58條第1項規定，裁定如主文。
中    華    民    國   100    年    4     月    1     日
                  民事第七庭    法  官  陶亞琴
以上正本係照原本作成
如對本裁定抗告須於裁定送達後10日內向本院提出抗告狀，並繳
納抗告費新台幣1,000元。
中    華    民    國   100    年    4     月    1     日
                                書記官  陳素卿